臺灣高等法院高雄分院刑事判決　　　　　　　　　　九十年度上訴字第一八八三號
　　上　訴　人
　　即　被　告　乙○○
　　指定辯護人　萬維堯
右上訴人因公共危險案件，不服臺灣高雄地方法院九十年度訴字第二三一九號中華民
國九十年十月二十三日第一審判決（起訴案號：臺灣屏東地方法院檢察署九十年度偵
字第一二三二二號），提起上訴，本院判決如左：
      主  文
上訴駁回。
乙○○緩刑伍年，緩刑期內付保護管束。
      事  實
一、乙○○於民國（下同）九十年六月二十八日二十一時許，與友人賴信義及綽號阿
    翔等人在賴信義位於高雄縣鳳山市○○○路八十巷六七號住處飲酒，迄於翌日凌
    晨近一時許，乙○○騎乘機車先行離去欲返回其住處，途中行經甲○○所有位高
    雄縣鳳山市○○○路八十巷二十一號平日供作堆放貨品及暫時休息場所之磚造及
    部分木造之建築物時，因思及父親謝盛肢體重度殘障卻在該處遭不明人士毆打欺
    侮之事，心生氣憤，遂乘該房屋附近無人注意之際，臨時決意放火燒該房屋以報
    復，旋即在附近拾起他人丟棄之寶特瓶一個，騎乘機車至附近之高雄縣鳳山市○
    ○○路「摩天加油站」購買汽油三十九元，再騎機車折該房屋門前，將所購得之
    汽油倒在木造牆腳邊，以所吸用之香煙點燃倒於地面之汽油，火勢已燃起後，立
    即騎機車離開現場返家，因汽油燃燒猛烈，並發出「碰」之爆炸聲，為屋主甲○
    ○及附近鄰居適時發現後，迅即以水撲滅，始未釀成更大災害，結果該房屋木造
    牆雖因燃燒而稍有碳化現象，惟尚未至喪失效用之程度。經警據報前往現場扣得
    乙○○丟棄在現場燒焦之寶特瓶、大衛杜夫香煙盒各一個、行動電話一支。
二、案經高雄縣警察局鳳山分局報請台灣高雄地方法院檢察署檢察官偵查起訴。
    理  由
一、右揭事實業據上訴人即被告（下稱被告）乙○○於警偵訊、原審及本院審理時坦
    承不諱，核與害人甲○○於警訊所證稱：當時其在屋內看電視，聽到外面「碰」
    一聲時，就跑出來，看到我家屋子角落著火，就開始滅火，現場留有摩托羅拉牌
    手機、大衛杜夫洋煙一包，及正在燃燒之寶特瓶，該房屋只是白天供鄰居朋友休
    息、聊天、看電視，晚上我全家皆住在鳳山市○○街八三號等語相符，又經台灣
    高雄地方法院檢察署檢察官指派該署檢察事務官會同被告至現場履勘結果，為「
    該房屋為磚造紅瓦一樓住宅，後增建木造鋼板屋頂，留有一個門，且該木造牆確
    有燃燒過痕跡，附近為人口聚集之處所，前有廟宇，並位於住宅區內」，有勘驗
    筆錄一份及勘驗照片七張附在偵查卷可按。再者，被告確有於九十年六月二十八
    日二十一時許，與友人賴信義及綽號阿翔等人在賴信義住處飲酒，迄於翌日凌晨
    近一時許先行離去之事實，亦據證人賴信義於警訊中證述明確。此外，復有被告
    購買汽油之統一發票一張暨經燒毀供裝汽油之寶特瓶一只扣案可憑。按汽油為易
    燃之物，將汽油倒於木造房屋之牆角旁地面燃燒，有波及並引燃該房屋驗延燒附
    近房舍之高度危險，被告係成年人且智能與常人無異，則其就此當知之甚詳，是
    被告對其所為足以引致建築物被燒燬，波及附近鄰舍，對於附近不特定居民之生
    命、身體、財產造成危害之公共危險當有認識，從而本事證明確，被告犯行堪以
    認定。
二、按建築物是否屬刑法第一百七十三條第一項之現有人所在之建築物，應以該建築
    物於案發之時段，平時是否有人在內為斷，此有最高法院八十八年度台上字第五
    四一一號判決可資參照。查被告放火之鳳山市○○○路八十巷二十一號建築物，
    係磚造兼木造之鐵皮屋，平日僅堆放雜物並在白天供朋友、鄰居在此聊天、休息
    等已如前述，因之，案發時段上開建築物於平時並無人使用，核被告所為，係犯
    刑法第一百七十四條第四項、第一項之放火未遂罪。公訴意旨認被告所為係犯同
    法第一百七十三條第三項第一項之罪，不無誤會，起訴之社會基本事實相同，起
    訴法條應予變更。被告著手於放火之行為，惟未達既遂之階段，爰依刑法第二十
    六條前段規定減輕其刑。
三、原審因而適用刑事訴訟法第二百九十九條第一項前段、第三百條、刑法第一百七
    十四條第四項、第一項、第二十六條前段之規定，並審酌被告因父親遭人欺凌，
    酒後一時衝動犯下本罪，實際所造成被害人甲○○之財產損失尚非鉅大，被告曾
    於九十年一月間因酒後駕車之公共危險案件，經判處拘役三十日確定，有台灣高
    雄地方法院檢察署刑案資料查註紀錄表、台灣高等法院被告全國前案紀錄表及原
    審法院被告院內索引卡紀錄表各一份在卷可查，顯見平日酒後自制力不足，犯罪
    後坦承犯行，深表悔悟，態度尚稱良好等一切情狀，量處有期徒刑一年十月，並
    敘明扣案燒焦寶特瓶一只已燒燬，且非被告所有；行動電話機一支、大衛杜夫大
    香煙盒一個，非屬違禁物，亦非被告供本件犯罪所用之物，均不予宣告沒收。經
    核其認事用法並無違誤，量刑亦屬妥適，被告上訴意旨認量刑過重，指摘原判決
    不當，為無理由，應予駁回。
四、被告前於八十一年間雖曾因妨害自由案件，經原審法院判處有期徒刑三月，如易
    科罰金，以三百元折算一日，緩刑三年確定，惟緩刑期滿，其刑之宣告未告未經
    撤銷，有前揭前科資料表在卷可憑，依刑法第七十六條之規定，上開刑之宣告己
    失其效力，與未經宣告無異，本院審酌被害人甲○○於本院審理時表示願意原諒
    被告，請求網開一面等語，及被告犯後亦深表悔悟，被告之父謝盛係重度殘障人
    士，被告之妻現懷孕六月，有殘障手冊、戶籍謄本、仁惠婦幼醫院健康手冊等在
    卷可憑，家庭生活上處處須被告張羅等一切情事，認對其所宣告之刑以暫不執行
    為適當，爰宣告緩刑五年以啟自新，並認於緩刑期內有付保護管束之必要，併宣
    付保護管束。
據上論結，應依刑事訴訟法第三百六十八條、刑法第七十四條第一款，第九十三條第
一項，判決如主文。
本案經檢察官林應華到庭執行職務。
中    華    民      國      九十一      年     一      月    十七      日
                              臺灣高等法院高雄分院刑事第四庭
                                  審判長法官  蕭權閔
                                        法官  陳啟造
                                        法官  李嘉興
右正本證明與原本無異。
如不服本判決，應於判決送達後十日內向本院提出上訴狀，其未述理由者並應於提
出上訴狀後十日內向本院補提理由書（應附繕本)。
                                      書記官  呂素珍
中    華    民    國     九十一     年       一       月     二十一     日
附錄本判決論罪之法條：
刑法第一百七十四條
放火燒燬現非供人使用之他人所有住宅或現未有人所在之他人所有建築物、礦坑、火
車、電車或其他供水、陸、空公眾運輸之舟、車、航空機者，處三年以上十年以下有
有期徒刑。
                                                                        Ｆ
